【裁判字號】    90,上訴,1678
【裁判日期】    900724
【裁判案由】    山坡地保育利用條例
【裁判全文】
臺灣高等法院刑事判決                            九十年度上訴字第一六七八號
    上  訴  人
    即  被  告  甲○○
    選任辯護人  何榮源
右上訴人因違反山坡地保育利用條例案件，不服臺灣士林地方法院八十九年度訴字第
五三號，中華民國九十年四月二十四日第一審判決（起訴案號：臺灣士林地方法院
檢察署八十九年度偵字第三六八三號）提起上訴，本院判決如左：
    主  文
上訴駁回。
    事  實
一、甲○○曾犯傷害罪，經台灣台北地方法院判處有期徒刑三月，於民國八十四年七
    月十三日易科罰金執行完畢，猶不知悔改，明知坐落台北縣淡水鎮○○○段大溪
    小段第五十之一、八四、四七、四四地號土地非其所有，而其中第四七地號土地
    為中華民國所有，第五十之一、八四、四四地號土地為王繼良等私人所有，且上
    開土地依據山坡地保育利用條例係經行政院六十八年十一月二十一日台六十八經
    字第一一七Ｏ一號函核定，台灣省政府六十九年二月六日六九府農山字第一二Ｏ
    一六六號公告之山坡地，亦為依據水土保持法經行政院八十五年一月十三日台八
    十五農Ｏ一三三五號函核定，台灣省政府八十五年三月六日八五農水字第一二三
    一四號公告之山坡地。甲○○竟於八十七年七月十一日上午某時，指示不知情成
    年男子先自他處載來廢土，擅自傾倒於上開四筆土地，傾倒廢土使用山坡地面積
    為零點零六二七公頃，並於八十七年七月十一日某時起僱用不知情之李簡漳（五
    十三年十一月五日生，已判決無罪確定），駕駛挖土機擅自於上開土地整理廢土
    ，迄八十七年七月十八日十二時十分許，為警在上述地點查獲李簡漳，而悉上情
    。
二、案經臺北縣警察局淡水分局報請臺灣士林地方法院檢察署檢察官偵查起訴。
    理  由
一、訊據被告甲○○固供承有於右揭時地傾倒及整理廢土之事實，惟矢口否認有違反
    山坡地保育利用條例之犯行，辯稱：伊係受乙○○之誘騙，誤以為乙○○有權處
    理其堂兄土地事，而以付費方式在他人土地上傾倒廢土，伊在主觀上並無擅自在
    他人土地上人傾倒廢土之故意云云。然查被告未經許可在山坡地內傾倒及整理廢
    土之事實，除據被告供承有此事實外，核與證人即被告僱用整理廢土之李簡漳於
    原審審理時證稱：「（八十八年七月十七日卡車載運廢土到現場時，你是否在場
    駕駛怪手負責推土整地？）是的。（在倒土的過程中，被告是否有在場？）他有
    在場。（卡車載來倒土、要倒在哪裡是由誰決定？）是由被告決定。（當時你是
    否受僱於被告？）是的，是按整地的時間計算報酬。（是否由被告指示你廢土應
    傾倒何處？）是的。（你當時知否倒廢土的土地是何人所有？）不知道」等語（
    一審卷第四十二頁、第四十三頁、第四十四頁）所證述之情節相符，且有台北縣
    政府八十九年十一月六日八九北府農土字第四二一一四一號函及土地登記謄本四
    份在可證。被告傾倒廢土使用山坡地面積為零點零六二七公頃，亦有台北縣警察
    局淡水分局移送移送書所附傾土廢土照片四張、台灣士林地方法院檢察署八十七
    年八月十三日及八十九年六月十七日履勘筆錄（含現場照片）、台北縣淡水地政
    事務所八十七年八月十四日北縣淡地二字第八七ＯＯ七八六八號函及占用面積測
    量成果圖在卷可稽，事證明確。
二、被告雖辯稱伊係受乙○○之誘騙，誤以為乙○○有權處理其堂兄土地事，而以付
    費方式在他人土地上傾倒廢土，伊在主觀上並無擅自在他人土地上人傾倒廢土之
    故意云云。而證人乙○○於原審證稱：「（當天你是否有向王俊富表示土地是你
    堂兄的，要倒土必須支付每卡車六百元的價金？）沒有。（那天下午被告是否有
    去現場附近你的晚輩『黑肉龜』住處向你接洽倒廢土的事？）他有去找我，我向
    他說土地是別人的，不能隨便倒廢土。（當時被告是否有拿萬元現金給你？）
    他有拿錢給我，但錢是要拿給『黑肉龜』的。（為何被告拿給你？）那是他要拿
    給『黑肉龜』的，是要我轉交給『黑肉龜』的」等語（一審卷第三十九頁、第四
    十頁）。雖堪認乙○○有收受被告交付三萬元，但不能證明被告傾倒廢土係受乙
    ○○誘騙所致。況被告自承為工程公司之實際負責人，曾作挖土、修水溝蓋工程
    七、八年，其亦知傾倒廢土必須申請許可，從而被告對於廢土該如何處理事務應
    知之甚詳，其事先未查明該土地究係何人所有，縱任意交付三萬元予非土地所有
    權人之乙○○，亦不阻卻被告犯罪之故意。被告未經許可任意在山坡地傾倒廢土
    ，其有違法傾倒廢土之故意甚明。是被告所辯，顯係卸責之詞，不足採信。本件
    事證明確，被告犯行堪以認定。至證人王俊富雖證稱被告因倒廢土事以一車六百
    元之代價而交付乙○○三萬元，即認屬實，亦屬被告與乙○○間之民事糾葛，要
    難據此認定被告無犯罪之故意。另被告請求訊證人林姓連長、丁○○、丙○○、
    江萬國等人，因本件事證已明，核無必要，附此敘明。
三、按在公有或他人山坡地內，不得擅自墾殖、占用或從事廢棄物之處理之開發、經
    營或使用，又按違反第十條規定者，處六月以上五年以下有期徒刑，得併科新台
    幣六十萬元以下罰金，山坡地保育利用條例第十條、第九條第八款、第三十四條
    第一項分別定有明文。查坐落台北縣淡水鎮○○○段大溪小段第四七地號土地為
    中華民國所有，同小段第五十之一、八四、四四地號土地為王繼良等私人所有，
    且上開土地係依據山坡地保育利用條例經行政院六十八年十一月二十一日台六十
    八經字第一一七Ｏ一號函核定，台灣省政府六十九年二月六日六九府農山字第一
    二Ｏ一六六號公告之山坡地，亦為依據水土保持法經行政院八十五年一月十三日
    台八十五農Ｏ一三三五號函核定，台灣省政府八十五年三月六日八五農水字第一
    二三一四號公告之山坡地。核被告在公有及他人山坡地內擅自傾倒廢土，係犯山
    坡地保育利用條例第三十四條第一項之擅自在公有及他人山坡地內從事廢棄物之
    處理之使用罪。依卷內資料，並無證據證明被告行為致使水土流失之結果，尚無
    違反水土保持法之行為，併此敘明。又被告指示不知情成年男子非法在山坡地傾
    倒廢土及僱用不知情之李簡漳非法在山坡地整理廢土而犯罪，係間接正犯。被告
    曾犯傷害罪，經台灣台北地方法院判處有期徒刑三月，並於八十四年七月十三日
    執行完畢，此有台灣高等法院檢察署刑案紀錄簡覆表附卷可稽，被告前受有期徒
    刑執行完畢，於五年內再犯本件最重本刑為有期徒刑以上之罪，為累犯，應依刑
    法第四十七條規定加重其刑。
四、原審認被告罪證明確，援引山坡地保育利用條例第三十四條第一項，刑法第十一
    條前段、第四十七條之規定，並審酌被告任意破壞山坡地之自然生態景觀，犯罪
    所生山坡地損害面積及犯罪後態度等一切情狀，量處有期徒刑九月，認事用法均
    無不合，量刑亦屬妥適，被告上訴否認犯罪，並執陳詞指稱伊係受乙○○之誘騙
    ，誤以為其有權處理其堂兄土地事，而以付費方式在他人土地上傾倒廢土，伊在
    主觀上並無擅自在他人土地上人傾倒廢土之故意云云。其上訴無理由，應予駁回
    。
據上論斷，應依刑事訴訟法第三百六十八條，判決如主文。
本案經檢察官吳慎志到庭執行職務。
中    華    民    國     九十     年       七       月       二十四     日
                          臺灣高等法院刑事第十七庭
                              審判長法  官  陳  正  雄
                                    法  官  許  宗  和
                                    法  官  許  錦  印
右正本證明與原本無異。
如不服本判決應於收受送達後十日內向本院提出上訴書狀，其未敘述上訴之理由者並
得於提起上訴後十日內向本院補提理由書（均須按他造當事人之人數附繕本）。
                                    書記官  黃  德  煌
中    華    民    國     九十     年       七       月       二十五     日
附錄本判決論罪科刑法條全文：
山坡地保育利用條例第三十四條：
違反第十條規定者，處六月以上五年以下有期徒刑，得併科新台幣六十萬元以下罰金
。
前項情形致釀成災害者，加重其刑至二分之一；因而致人於死者，處五年以上十二年
以下有期徒刑，得併科新台幣一百萬元以下罰金；致重傷者，處三年以上十年以下有
期徒刑，得併科新台幣八十萬元以下罰金。因過失犯第一項之罪致釀成災害者，處一
年以下有期徒刑，得併科新台幣六十萬元以下罰金。
第一項未遂犯罰之。
犯本條之罪者，其墾殖物、工作物、施工材料及所使用之機具沒收之。


司法院資訊處製作；財團法人民間司法改革基金會備份。
